【裁判字號】    99,交訴,31
【裁判日期】    990827
【裁判案由】    公共危險等
【裁判全文】
臺灣板橋地方法院刑事判決              99年度交訴字第31號
公  訴  人  臺灣板橋地方法院檢察署檢察官
被      告  乙○○
上列被告因公共危險等案件，經檢察官提起公訴（98年度偵字第
31759 號），本院判決如下：
    主  文
乙○○駕駛動力交通工具肇事，致人受傷而逃逸，處有期徒刑陸
月，如易科罰金，以新臺幣壹仟元折算壹日。緩刑貳年。
被訴過失傷害部分，公訴不受理。
    事  實
一、乙○○於民國98年10月8 日晚上9 時10分許，駕駛車號5076
    -DH 號自用小客車，由臺北縣板橋市○○路○ 段187 號前停
    車格起駛欲往雙十路方向行駛時，本應注意行車起步前應顯
    示方向燈，注意前後左右有無障礙或車輛，並應讓行進中之
    車輛優先通行，而依當時天候晴、夜間有照明、路面鋪設柏
    油且乾燥、無缺陷，及道路無障礙物，且視距良好，並無不
    能注意之情事，竟疏未注意及此，未讓行進中之直行車先行
    ，適有同向甲○騎乘車號WTY-361 號普通重型機車沿同路段
    往前直行，因閃避不及，二車發生碰撞，致甲○人車倒地，
    並受有頭部外傷併輕微腦震盪等傷害（其涉嫌過失傷害部分
    ，業經告訴人撤回告訴），詎乙○○明知駕駛動力交通工具
    肇事，致甲○因而受有傷害，得悉甲○欲報警處理，竟基於
    肇事逃逸之犯意，未對甲○採取任何必要之救護措施或將個
    人資料或聯絡資料留予甲○，隨即駕駛其自用小客車逃逸離
    去；嗣經甲○報警處理，並將其記下乙○○前開車號提供予
    員警追查，始查悉上情。
二、案經甲○訴由臺北縣政府警察局海山分局移送臺灣板橋地方
    法院檢察署檢察官偵查起訴。
    理  由
壹、有罪部分：
一、有關證據能力部分：刑事訴訟法第159 條第1 項雖規定，被
    告以外之人於審判外之言詞或書面陳述，除法律有規定外，
    不得作為證據。惟同法第159 條之5 明定：「被告以外之人
    於審判外之陳述，雖不符前4 條之規定，而經當事人於審判
    程序同意作為證據，法院審酌該言詞陳述或書面陳述作成時
    之情況，認為適當者，亦得為證據。」、「當事人、代理人
    或辯護人於法院調查證據時，知有第159 條第1 項不得為證
    據之情形，而未於言詞辯論終結前聲明異議者，視為有前項
    之同意。」，其立法理由在於傳聞證據未經當事人之反對詰
    問予以核實，乃排斥其證據能力。惟當事人如放棄對原供述
    人之反對詰問權，於審判程序表示同意該等傳聞證據可作為
    證據，此時，法院除認該傳聞證據欠缺適當性外，自可承認
    其證據能力。又當事人、代理人或辯護人於調查證據時，知
    有刑事訴訟法第159 條第1 項不得為證據之情形，卻表示「
    對於證據調查無異議」、「沒有意見」等意思，而未於言詞
    辯論終結前聲明異議者，應視為已有將該等傳聞證據採為證
    據之同意，最高法院93年度台上字第3533號、94年度台上字
    第2976號判決亦採同一見解。經查：本案被告乙○○及檢察
    官於本院審判期日，對於下列經本院調查之證據方法，均表
    示對證據能力不爭執，復於審判期日就本院一一提示之前揭
    證據方法於言詞辯論終結前，均亦未就所調查之證據主張有
    刑事訴訟法第159 條第1 項不得為證據之情形，是參照上開
    說明要旨，本案經調查之證據，均有證據能力，合先敘明。
二、經查，上開事實，業據被告乙○○於本院審理時坦承不諱，
    核與證人即告訴人甲○於警詢、偵訊及本院審理時具結證述
    之情節大致相符，並有臺北縣政府警察局海山分局交通分隊
    A2類道路交通事故調查報告表、道路交通事故調查報告表各
    1 紙、道路交通事故調查報告表(一)、(二)各1 份、臺北縣政府
    警察局海山分局道路交通事故肇事人自首情形紀錄表、西園
    醫院98年10月30日北市衛醫字第1077號診斷證明書、證號查
    詢汽車駕駛人各1 紙、臺北縣政府警察局海山分局交通分隊
    道路交通事故照片黏貼紀錄表及照片共12張、臺北縣政府警
    察局海山分局99年3 月29日北縣警海交字第0990011900號函
    暨函所附之臺北縣政府警察局勤務指揮中心受理各類案件紀
    錄單1 份（詳見偵查卷第14至18、20、21、22、25至30頁、
    本院卷第26至27頁）在卷可證，是被告前開自白核與事實相
    符，堪以採信。故本件事證明確，被告犯行堪以認定，應予
    依法論科。
三、核被告所為，係犯刑法第185 條之4 肇事逃逸罪。爰審酌被
    告駕車不慎肇事發生車禍致人受傷，竟未救護告訴人而逃逸
    ，應予非難，惟兼衡其犯罪後坦承犯行，已知悔悟，並與告
    訴人達成和解，賠償告訴人新臺幣4 萬元，此有本院99年8
    月18日審理筆錄第3 頁（詳見本院卷第59頁）在卷可佐，兼
    衡其素行、智識程度，犯罪之目的、所生危害等一切情狀，
    量處如主文所示之刑，併予諭知易科罰金之折算標準，以資
    懲儆。末查被告未曾因故意犯罪而受有期徒刑以上刑之宣告
    之情，此有臺灣高等法院被告前案紀錄表1 份在卷可考，其
    因一時失慮致罹刑典，惟已與告訴人達成和解，告訴人於本
    院審理時亦表示希望被告能真心悔改，是被告經此偵審教訓
    ，當知所警惕，而無再犯之虞，本院認所宣告之刑均以暫不
    執行為適當，併依刑法第74條第1 項第1 款之規定，宣告緩
    刑2 年，用啟自新。
貳、不受理部分：
一、公訴意旨略稱：被告乙○○於98年10月8 日晚上9 時10分許
    ，駕駛車號5076 -DH號自用小客車，由臺北縣板橋市○○路
    ○ 段187 號前停車格起駛欲往雙十路方向行駛時，本應注意
    行車起步前應顯示方向燈，注意前後左右有無障礙或車輛，
    並應讓行進中之車輛優先通行，而依當時天候晴、夜間有照
    明、路面鋪設柏油且乾燥、無缺陷，及道路無障礙物，且視
    距良好，並無不能注意之情事，竟疏未注意及此，未讓行進
    中之直行車先行，適告訴人甲○騎乘車號WTY-361 號普通重
    型機車沿同路段同向往前直行，因閃避不及，雙方因而發生
    碰撞，致告訴人人車倒地，並受有頭部外傷併輕微腦震盪等
    傷害。因認被告涉嫌刑法第284 條第1 項前段（起訴書漏載
    「前段」，茲予補充）之過失傷害罪嫌等語。
二、按告訴乃論之罪，告訴人於第一審辯論終結前得撤回其告訴
    ；又告訴經撤回者，應諭知不受理之判決，刑事訴訟法第23
    8 條第1 項、第303 條第3 款分別定有明文。
三、本件告訴人甲○告訴被告過失傷害案件，起訴書認被告係觸
    犯刑法第284 條第1 項前段之罪，依同法第287 條前段之規
    定，須告訴乃論。
四、茲據告訴人於本院99年8 月18日審理時當庭撤回其告訴乙節
    ，此有本院99年8 月18日審理筆錄第3 頁及撤回告訴狀各1
    份（詳見本院卷第59、62頁）在卷可稽。則揆諸前揭法條及
    說明，應就被告被訴過失傷害部分，諭知不受理。
據上論斷，應依刑事訴訟法第299 條第1 項、第303 條第3 款，
刑法第185 條之4 、第41條第1 項前段、第74條第1 項第1 款，
判決如主文。
本案經檢察官黃致中到庭執行職務。
中    華    民    國    99    年    8     月    27    日
                  交通法庭審判長法  官  林淑婷
                                法  官  陳昭筠
                                法  官  饒金鳳
以上正本證明與原本無異。
如不服本判決，應於判決送達後10日內，向本院提出上訴書狀，
且上訴書狀應敘述具體理由，而上訴書狀未敘述上訴理由者，應
於上訴期間（即自收受判決書之翌日起算10日）屆滿後20日內補
提理由書。
                                書記官  許雅琪
中    華    民    國    99    年    8     月    30    日
附錄本案論罪科刑之法律條文：
中華民國刑法第185 條之4 ：
駕駛動力交通工具肇事，致人死傷而逃逸者，處6 月以上5 年以
下有期徒刑。

司法院資訊處製作；財團法人民間司法改革基金會備份。
